【裁判字號】    95,聲再,229
【裁判日期】    951030
【裁判案由】    偽造文書等
【裁判全文】
臺灣高等法院刑事裁定                 95年度聲再字第229號
再審聲請人
即受判決人    甲○○
上列聲請人因偽造文書等案件，對於本院九十二年度上訴字第一
九二七號，中華民國92年10月21日第二審確定判決（臺灣桃園地
方法院 89年度訴字第774號，起訴案號：臺灣桃園地方法院檢察
署88年度偵字第6384號、第10116 號），聲請再審，本院裁定如
下：
    主  文
再審之聲請駁回。
    理  由
一、本件聲請意旨略以：按刑事訴訟法第420條第3款規定，受有
    罪判決之人，已證明其係被誣告者；第6 款規定因發現確實
    之新證據，足認受有罪判決之人應受無罪，免訴，免刑或輕
    於原判決所認罪名之判決者；得為受判決人利益聲請再審。
    聲請人前台灣高等法院92年度上訴字第1927號刑事判決書大
    部份都按照台灣台北地方法院的判決書相互抄襲，沒有依職
    權詳加調查，理由如下：
（一）原審台灣高等法院92年度上訴字第1927號刑事判決書事實
      欄（第5頁第5行至16行）認定陳家銘與黎頌靖基於犯意之
      聯絡，黎頌靖亦與陳玉佳、王勝美及黃啟文基於犯意之聯
      絡，先由黎頌靖於民國88年1、2月間向陳玉佳、王勝美二
      人以每本26000 元之代價收購其二人附有日本、加拿大簽
      證之護照，連同黃啟文自行取得託其辦理台胞證之不知情
      劉珮宇（黃啟文之小姨子）之護照及陳家銘自不詳年籍之
      「郭承江」處所取得之官秋城護照後，由黎頌靖及黃啟文
      二人於88年2、3月間在台北市○○路與昆明街之「上林咖
      啡店」以每本3 萬元之價格賣予陳家銘，黃啟文就上開陳
      玉佳、王勝美二人護照部分每本抽取傭金4仟元，共抽取8
      仟元，再由陳家銘透過曾茂林在台北市○○路之「住都飯
      店」將前揭護照全部交予聲請人。原審僅憑曾茂林之自白
      ，而為不利聲請人之認定，自有適用證據法則不當之違法
      ，因陳玉佳、王勝美、劉珮宇、劉珮吟之護照，係由黃啟
      文及黎頌靖賣予陳家銘，再由陳家銘轉售給陳榮得供變造
      護照之用，本案件有台灣高等法院93 年度上易字第305號
      判決書及台灣台北地方法院89年度易字第1050號判決書為
      憑，已確定在案，原判決認定此部分護照由陳家銘經由曾
      茂林交予聲請人顯非實在。
（二）陳家銘有偽證之事實，對據陳家銘於台灣高等法院審理時
      指證綦詳，有台灣高等法院90年度上易字第4117號陳家銘
      贓物等刑事判決影本可稽，陳玉佳、王勝美、劉珮宇等護
      照係由陳家銘向黎頌靖買受後，再轉賣予陳榮得，並經台
      灣高等法院法官認定「見該判決書90年度上易字第4117號
      第17頁及第18頁」顯見原審判決誣指該護照係由陳家銘經
      曾茂林轉交聲請人變造，尚有誤會及誤判。如果這些護照
      確實不是曾茂林交給聲請人變造，顯然足認受有罪判決之
      聲請人應受輕於原判決所認罪名之判決者。惟原審上述判
      決，其理由欄內，事實認定諸多違誤，重要證物漏而未審
      酌，為此依刑事訴訟法第420 條規定，聲請再審狀請鈞院
      鑒核，准予再開審判程序，以符法紀，而伸民冤，實感德
      便等語。
二、查刑事訴訟法第四百二十條第一項第二、三款規定，有罪之
    判決確定後，有原判決所憑之證言已證明其為虛偽之情形或
    受有罪判決之人，已證明其係被誣告之情形，固得聲請再審
    ，但各該款所謂已證明其為虛偽或已證明其係被誣告，須其
    證明已經判決確定，或其刑事訴訟不能開始或續行，非因證
    據不足者為限。此觀同條第二項之規定甚明。
三、查聲請人所指原確定判決黎頌靖於88年1、2月間向陳玉佳、
    王勝美二人以每本26000 元之代價收購其二人附有日本、加
    拿大簽證之護照，連同黃啟文自行取得託其辦理台胞證之不
    知情劉珮宇之護照及陳家銘自不詳年籍之「郭承江」處所取
    得之官秋城護照後，由黎頌靖及黃啟文二人於88年2、3月間
    在台北市○○路與昆明街之「上林咖啡店」以每本3 萬元之
    價格賣予陳家銘，黃啟文就上開陳玉佳、王勝美二人護照部
    分每本抽取傭金4仟元，共抽取8仟元，再由陳家銘透過曾茂
    林在台北市○○路之「住都飯店」將上開護照全部交予聲請
    人等情。原審僅憑曾茂林之自白，而為不利聲請人之認定，
    而陳家銘有偽證之事實，有台灣高等法院90年度上易字第41
    17號陳家銘贓物等刑事判決影本可稽等語。然查：聲請人以
    原確定判決所憑之證言為虛偽為原因，提起再審之聲請，既
    未提證人業經判決確定為偽證，或其刑事訴訟之不能開始、
    續行，非因證據不足之證明。聲請人所指仍不合乎聲請再審
    之要件。
四、聲請人另主張陳玉佳、王勝美、劉珮宇、劉珮吟之護照，係
    由黃啟文及黎頌靖賣予陳家銘，再由陳家銘轉售給陳榮得供
    變造護照之用，有台灣高等法院93年度上易字第305 號判決
    書及台灣台北地方法院89年度易字第1050號判決書為憑，已
    確定在案，原判決僅憑曾茂林之自白，認定此部分護照由陳
    家銘經由曾茂林交予聲請人顯非實在等語。然查刑事訴訟法
    第四百二十條第一項第六款所稱發見確實之新證據，除須具
    有該證據可認為確實足以動搖原確定判決而對受判決人為有
    利之判決之「確實性」特性外，尚須具備該證據係在事實審
    法院於判決前即已存在，因未經發見，不及調查斟酌，或審
    判時未經注意，至其後始行發見之「新規性」特質，二者均
    不可或缺，倘未兼備上開學理上所謂「確實性」與「新規性
    」之二種再審新證據之特性，即不能據為再審之原因。本件
    聲請人主張上情，該項證據既係在原確定判決事實審法院判
    決前即已存在，且經原確定判決調查斟酌，縱與他案認定有
    異，亦與上述「新規性」特質不符。況聲請人所指上情，就
    其本身形式上觀察，亦非毋須經調查程序顯然可認為足以動
    搖原確定之判決，故不能據為再審之原因。
五、綜上所述，本件聲請人之聲請，其所舉之所謂新證據，與確
    實之意義不符，聲請人聲請再審為無理由，應予駁回。
六、據上論斷，應依刑事訴訟法第434條第1項，裁定如主文。
中    華    民    國    95    年    10    月    30    日
                  刑事第七庭    審判長法  官  陳正雄
                                      法  官  許宗和
                                      法  官  許錦印
以上正本證明與原本無異。
如不服本裁定，應於收受送達後五日內向本院提出抗告狀。
                                      書記官  楊妙恩
中    華    民    國    95    年    10    月    31    日


司法院資訊處製作；財團法人民間司法改革基金會備份。
